臺灣高等法院臺中分院刑事判決
110年度上訴字第1843號
上  訴  人  臺灣臺中地方檢察署檢察官
被      告  甲男（真實姓名、年籍資料詳卷）
上列上訴人因被告違反家庭暴力防治法之傷害案件，不服臺灣臺
中地方法院110年度訴字第224號中華民國110年9月8日第一審判
決（起訴案號：臺灣臺中地方檢察署109年度偵字第27539號），
提起上訴，本院判決如下：
    主  文
原判決撤銷。
甲男成年人故意對少年犯傷害罪，處拘役肆拾日。
    犯罪事實
一、甲男（民國67年0月生，真實姓名年籍詳卷）係成年人，與
    少年甲○（94年0月生，真實姓名年籍詳卷）為直系血親即父
    子關係，具有家庭暴力防治法第3條第3款之家庭成員關係。
    甲男於109年8月3日21時許，在其2人位於臺中市○○區住處（
    地址詳卷）房間，因誤認甲○欺負弟弟即兒童丙男（99年生
    ，真實姓名年籍詳卷），明知甲○為12歲以上未滿18歲之少
    年，竟基於成年人傷害少年身體之單一接續犯意，持手機（
    未扣案）往少年甲○額頭丟擲，並將少年甲○壓在地板，接續
    以拳頭攻擊少年甲○頭部，致少年甲○受有左臉頰擦挫傷、左
    頭頂部疼痛、雙側前頸部擦挫傷、右前胸擦挫傷、左上背部
    擦挫傷、左腰部擦挫傷、左肩及左上臂擦挫傷之傷害。
二、案經甲○訴由臺中市政府警察局○○分局報告臺灣臺中地方
　　檢察署檢察官偵查起訴。　　
    理    由
一、程序部分：
    按宣傳品、出版品、廣播、電視、網際網路或其他媒體對下
    列兒童及少年不得報導或記載其姓名或其他足以識別身分之
    資訊：一、遭受第49條或第56條第1項各款行為。二、施用
    毒品、非法施用管制藥品或其他有害身心健康之物質。三、
    為否認子女之訴、收養事件、親權行使、負擔事件或監護權
    之選定、酌定、改定事件之當事人或關係人。四、為刑事案
    件、少年保護事件之當事人或被害人。行政機關及司法機關
    所製作必須公開之文書，除前項第3款或其他法律特別規定
    之情形外，亦不得揭露足以識別前項兒童及少年身分之資訊
    ，兒童及少年福利與權益保障法第69條第1項、第2項定有明
    文。經查，犯罪事實欄一所示之告訴人甲○為少年，此有告
    訴人甲○個人戶籍資料（完整姓名）查詢結果1紙在卷可稽。
    依上開規定，本院製作必須公開之判決書，自不得揭露足以
    識別告訴人少年甲○身分之資訊，是本案判決書關於被告甲
    男、告訴人少年甲○、證人即甲男之小兒子亦即告訴人甲○之
    弟弟丙男之姓名，僅各記載代號為甲男、甲○、丙男（真實
    姓名年籍均詳卷），另被告甲男之上址住處地址亦不予揭露
    ，先予敘明。
二、證據能力部分：
  ㈠按刑事訴訟法第159條之5立法意旨，在於確認當事人對於傳
    聞證據有處分權，得放棄反對詰問權，同意或擬制同意傳聞
    證據可作為證據，屬於證據傳聞性之解除行為，如法院認為
    適當，不論該傳聞證據是否具備刑事訴訟法第159條之1至第
    159條之4所定情形，均容許作為證據，不以未具備刑事訴訟
    法第159條之1至第159條之4所定情形為前提。此揆諸「若當
    事人於審判程序表明同意該等傳聞證據可作為證據，基於證
    據資料愈豐富，愈有助於真實發見之理念，此時，法院自可
    承認該傳聞證據之證據能力」立法意旨，係採擴大適用之立
    場。蓋不論是否第159條之1至第159條之4所定情形，抑或當
    事人之同意，均係傳聞之例外，俱得為證據，僅因我國尚非
    採徹底之當事人進行主義，故而附加「適當性」之限制而已
    ，可知其適用並不以「不符前4條之規定」為要件。惟如符
    合第159條之1第1項規定之要件而已得為證據者，不宜贅依
    第159條之5之規定認定有證據能力（最高法院104年2月10日
    104年度第3次刑事庭會議決議要旨參照）。經查，以下本案
    所引用被告以外之人於審判外之言詞或書面陳述，均經本院
    於審理時當庭直接提示而為合法調查，檢察官、被告皆表示
    沒有意見，復未於言詞辯論終結前爭執其證據能力或聲明異
    議，本院審酌前開證據作成或取得狀況，均無非法或不當取
    證之情事，亦無顯不可信情況，故認為適當而皆得作為證據
    。是前開證據，依刑事訴訟法第159條之5規定，均具有證據
    能力。　
  ㈡除法律另有規定外，實施刑事訴訟程序之公務員因違背法定
    程序取得之證據，其有無證據能力之認定，應審酌人權保障
    及公共利益之均衡維護，刑事訴訟法第158條之4定有明文。
    本案所引用之非供述證據，並無證據證明係實施刑事訴訟程
    序之公務員違背法定程序所取得，且檢察官、被告均未表示
    無證據能力，自應認皆具有證據能力。 
三、認定犯罪事實所憑之證據及理由：　　
  ㈠上開犯罪事實，業據被告甲男於本院審理時坦承不諱，供稱
　  ：我承認原審判決的犯行，我承認有毆打孩子的行為，當天
　  可能是因為孩子犯錯，導致我情緒激動，所以才傷害未成年
　  子女等語，並經證人即告訴人甲○於警詢及偵查、證人丙男
　  於偵訊時證述甚詳（見偵卷第27至29、87至89、91至93頁）
　  ，復有○○醫院受理家庭暴力事件驗傷診斷書、兒童少年保
　  護通報表等附卷得憑（見偵卷第31至37頁），足徵被告上開
　  任意性自白確與事實相符。
  ㈡綜上，本案事證明確，被告前揭犯行至堪認定，應依法論科
    。
四、論罪及法律適用：
  ㈠按家庭暴力者，指家庭成員間實施身體、精神或經濟上之騷
    擾、控制、脅迫或其他不法侵害之行為；又家庭暴力罪，指
    家庭成員間故意實施家庭暴力行為而成立其他法律所規定之
    犯罪，家庭暴力防治法第2條第1款、第2款定有明文。次按
    家庭暴力防治法所定家庭成員，包括現為或曾為直系血親或
    直系姻親，此為家庭暴力防治法第3條第3款所明定。查被告
    係告訴人甲○之父親，業據被告、告訴人甲○於警詢、偵查中
    陳述明確（見偵卷第21至29、59至61、91頁），並有全戶戶
    籍資料查詢結果存卷足佐，是被告與告訴人甲○屬家庭暴力
    防治法第3條第3款之家庭成員，被告毆打告訴人，已屬家庭
    成員間實施身體上不法侵害行為，即為家庭暴力防治法第2
    條第1款之家庭暴力，且構成刑法上之傷害罪，惟因家庭暴
    力防治法之上開規定並無刑罰，故僅依刑法傷害罪之規定予
    以論罪科刑。　　
  ㈡按兒童及少年福利與權益保障法第112條第1項前段之「成年
    人故意對兒童、少年犯罪者，加重其刑至2分之1」之規定，
    係對被害人為兒童、少年之特殊要件予以加重處罰，乃就犯
    罪類型變更之個別犯罪行為予以加重，屬刑法分則加重之性
    質，成為另一獨立之罪名。且按兒童及少年福利與權益保障
    法第2條規定：「本法所稱少年，指12歲以上未滿18歲之人
    。」。查被告係67年生，行為時為已滿20歲之成年人，而告
    訴人甲○是94年生，被害時係12歲以上未滿18歲之少年，此
    有被告、告訴人甲○之年籍資料在卷可參。而被告於原審審
    理時已自陳知悉其子即告訴人甲○未滿18歲等語（見原審卷
    第56頁），顯見，被告明知告訴人甲○係未滿18歲之人，仍
    為本案傷害犯行。
　㈢核被告所為，係犯兒童及少年福利與權益保障法第112條第1
    項前段、刑法第277條第1項之成年人故意對少年犯傷害罪，
    屬家庭暴力防治法第2條第2款所稱之家庭暴力罪。起訴書認
    被告所為犯刑法第277條第1項之傷害罪，容有誤會，惟起訴
    之基本社會事實同一，且業已告知變更後之罪名（見原審卷
    第56、130頁），對被告刑事辯護防禦權並不生不利影響，
    本院自仍應予審理，並依法變更起訴法條。
  ㈣被告於上開時間、地點，持手機往告訴人甲○額頭丟擲，並將
    告訴人甲○壓在地板，以拳頭攻擊告訴人甲○頭部等行為，係
    於密切接近之時地實施，在主觀上顯係基於一貫之犯意，接
    續為之，且係侵害同一之法益，應認係屬接續犯，而為包括
    一罪。　
  ㈤被告係成年人故意對少年犯罪，應依兒童及少年福利與權益
    保障法第112條第1項前段規定加重其刑。　
五、本院撤銷改判之理由：
  ㈠原審法院認被告罪證明確而予以論罪科刑，固非無見。惟查
    ：刑法分則之加重，係就犯罪類型變更之個別犯罪行為予以
    加重，成為另一獨立之罪名，兒童及少年福利與權益保障法
    第112條中對兒童或少年犯罪之加重，是對被害人為兒童或
    少年之特殊要件予以加重處罰，乃就犯罪類型變更之個別犯
    罪行為予以加重，即屬刑法分則加重之性質。又刑法第41條
    第1項前段明定犯最重本刑為5年以下有期徒刑以下之刑之罪
    ，而受6月以下有期徒刑或拘役之宣告者，得以新臺幣1千元
    、2千元或3千元折算1日，易科罰金。而刑法第277條之傷害
    罪，其法定刑為5年以下有期徒刑，倘有故意對兒童或少年
    犯傷害罪，應依上開兒童及少年福利與權益保障法第112條
    第1項前段規定予以加重其刑，因屬分則加重之性質，則其
    法定刑有期徒刑部分加重之結果，即非「最重本刑為5年以
    下有期徒刑以下之刑之罪」，縱受6個月以下有期徒刑之宣
    告，與刑法第41條第1項規定得易科罰金之要件即有不符，
    自不得諭知易科罰金之折算標準。本案被告係犯兒童及少年
    福利與權益保障法第112條第1項前段、刑法第277條第1項之
    成年人故意對少年甲○犯傷害罪，並應依兒童及少年福利與
    權益保障法第112條第1項前段規定加重其刑等節，均經原審
    、本院論述明確，依前開規定及說明，被告所犯之罪即非最
    重本刑5年以下有期徒刑以下之刑之罪，而與刑法第41條第1
    項前段所定得易科罰金之要件不符，縱使被告受拘役之宣告
    ，仍屬不得易科罰金之罪，原審判決誤為易科罰金折算標準
    之宣告，即非適法。檢察官據此上訴，指摘原判決不當，為
    有理由，應由本院予以撤銷改判。
  ㈡爰以行為人之責任為基礎，本院依刑法第57條各款情形，綜
    述如下：審酌被告為告訴人甲○之父，於管教或處理子女事
    務時，不思理性溝通，未能控制自身情緒及行為，且未顧慮
    告訴人為未成年人，將之毆打成傷，侵害告訴人之身體法益
    ，實屬可責，復考量被告犯罪之動機、目的、手段、犯罪後
    態度，及告訴人之傷勢情形，且具狀表示無和解原諒之意（
    見原審卷第123至125頁；本院卷第35頁），兼衡被告之教育
    智識程度、生活狀況（見原審卷第136頁）、素行品行等一
    切情狀，量處如主文第2項所示之刑。至被告固請求緩刑宣
    告，惟按緩刑之宣告，應具備刑法第74條第1項所定條件，
    而被告前因妨害自由案件，經臺灣臺中地方法院以109年度
    侵訴字第20號判決判處有期徒刑3月，並經本院以109年度侵
    上訴字第141號判決駁回上訴確定，於110年3月30日易科罰
    金執行完畢乙情，有卷附臺灣高等法院被告前案紀錄表得佐
    ，是被告並不合於緩刑之要件，其請求給予緩刑宣告，於法
    無據。　
　㈢供被告本案犯行使用之手機1支，並未扣案，又非屬違禁物，
    且欠缺刑法上之重要性，為免日後執行困難，爰不予宣告沒
    收。　　
據上論斷，應依刑事訴訟法第369條第1項前段、第364條、第299
條第1項前段、第300條，判決如主文。
本案經檢察官陳君瑜提起公訴，檢察官宋恭良提起上訴，檢察官
乙○○到庭執行職務。
中    華    民    國    110   年    11    月    25    日
            刑事第五庭　  審判長法　官　鄭　永　玉
                                法　官　許　文　碩
                                法　官　周　莉　菁
以上正本證明與原本無異。             
如不服本判決應於收受送達後二十日內向本院提出上訴書狀，其
未敘述上訴理由者，並得於提起上訴後二十日內向本院補提理由
書狀（均須按他造當事人之人數附繕本）「切勿逕送上級法院」
。因疫情而遲誤不變期間，得向法院聲請回復原狀。
                                書記官  王　朔　姿

中　　華　　民　　國　　110 　年　　11　　月　　25　　日